最高法院刑事判決　　　　　　一○○年度台上字第六一六二號
上　訴　人　台灣高等法院台南分院檢察署檢察官　
被　　　告　蘇○○
上列上訴人因被告妨害性自主案件，不服台灣高等法院台南分院
中華民國一○○年六月二十八日第二審更審判決（一○○年度重
侵上更(一)字第六四號，起訴案號：台灣台南地方法院檢察署九十
四年度偵字第一三二七六號），提起上訴，本院判決如下：
    主  文
上訴駁回。
    理  由
按刑事妥速審判法於民國九十九年五月十九日公布，其中第九條
自公布後一年即一○○年五月十九日施行，依該第九條第一項之
規定，除同法第八條所列禁止上訴第三審之情形外，對第二審法
院所為維持第一審無罪之判決提起上訴之理由，特別採行嚴格法
律審制，僅限於：「一、判決所適用之法令牴觸憲法。二、判決
違背司法院解釋。三、判決違背判例。」立法旨趣在針對歷經第
一審、第二審（更審亦屬之）之二次事實審審理，就事實認定已
趨一致，且均認被告無罪之案件，為貫徹無罪推定原則，乃特別
限制控方之檢察官或自訴人提起第三審上訴，須以嚴格法律審之
重大違背法令情形為理由，用資彰顯第三審維護抽象正義之法律
審性質，而不再著重於實現具體正義之個案救濟，俾積極落實控
方之實質舉證責任，以減少無謂訟累，保障被告接受公正、合法
、迅速審判之權利。此係刑事訴訟法關於第三審上訴理由一般限
制規定之特別法，應優先而為適用，故同條第二項明揭斯旨，規
定刑事訴訟法第三百七十七條至第三百七十九條、第三百九十三
條第一款規定，於上揭案件之審理，不適用之，即不得執為上訴
第三審之理由；則各該法條之相關司法院解釋、本院判例亦同無
適用，以徹底符合嚴格法律審之法旨，尤不待言。又上開規定所
列舉得上訴第三審之重大違背法令情形，所謂「判決所適用之法
令牴觸憲法」，觀諸立法理由謂「最高法院認原判決所適用之法
令確有牴觸憲法之疑義時，因法官並無法令之違憲審查權，僅得
依司法院釋字第三七一號解釋之意旨，裁定停止訴訟，聲請司法
院解釋，以求解決」等語，當係指屬司法院大法官會議所掌抽象
違憲審查之職權範圍，而得依司法院大法官審理案件法第五條第
一項第二款聲請解釋憲法之「終局裁判所適用之法律或命令發生
有牴觸憲法之疑義」，即「規定違憲」之情形，有別於判決認定
事實、適用法律不當而抵觸憲法之「適用違憲」，舉凡原判決所
援引之法令條文或所依憑之法理、原則，與憲法之明文規定或條
文所蘊涵之法理、原則互相違背者，均屬之。至所稱「判決違背
司法院解釋、判例」，則指判決之意旨違背現行有效之司法院歷
來所作成「院字」、「院解字」及「釋字」等解釋，與最高法院
歷來就具體案件中關於法令重要事項，為統一法律見解，所為補
充法令不足，闡明法令真意，具有法拘束力之刑事判例等。且各
該得上訴於第三審之重大違法，尚須影響於原判決，即控方上訴
理由所指摘者，對原判決產生動搖，足以構成撤銷之原因，始符
上訴制度之立法目的。本件檢察官係以被告蘇○○（名字詳卷）
與被害人Ａ女（代號00000000、○○○年十二月出生、真實姓名
、年籍詳卷）、Β女（代號00000000、○○○年三月出生、真實
姓名、年籍詳卷）二人之母親甲女（真實姓名、年籍詳卷）係同
居人之關係，被告與Ａ女、Β女均同住一起。緣甲女因工作因素
，平日即委由被告照顧Ａ女、Β女，被告自九十二年五月份起至
九十四年二月份止，竟基於強制猥褻之概括犯意，趁甲女外出上
班之際，多次裸露下體並要求Ａ女、Β女以手撫摸其性器官並為
其手淫至射精，及多次以手撫摸Ａ女、Β女之下體性器官以滿足
其性慾。嗣於九十四年三月間，因被告與甲女發生家暴事件，Ａ
女、Β女經○○市社會局強制安置於寄養家庭，經寄養家庭之寄
養媽媽（代號00000000-0、真實姓名、年籍詳卷）發覺Ａ女、Β
女之行動舉止有異，追問之下，始悉上情。因認被告涉犯刑法第
二百二十四條之一之加重強制猥褻罪嫌，提起公訴。原判決依審
理結果，認不能證明被告犯罪，因而維持第一審所為諭知被告無
罪之判決，駁回檢察官在第二審之上訴，已詳述其調查、取捨證
據之結果及得心證之理由。檢察官不服原判決，於一○○年七月
十九日提起第三審上訴，已在刑事妥速審判法第九條施行後，其
得提起上訴之理由，自應受該特別規定之限制。然其上訴意旨，
或以原判決認被害人Ａ女、Ｂ女二人之前後供述，有所出入，不
予採信，然核與其等卷附之證述內容不符，指摘原判決理由矛盾
。或以關於Ａ女、Ｂ女所為不利於被告之指述，原判決並未論述
不採之理由，有不備理由之違法。或以原審未深入研求，細心勾
稽，究明Ａ女與Ｂ女前後供述不一之原因，所供以何者為可採？
並於判決內論述取捨之理由，即以Ａ女與Ｂ女之陳述不一，竟認
其等之證言全無可採，亦有理由不備之違誤。或以原判決就Ｂ女
之指述，援引Freud心理分析學派有關幼兒之理論，而為被告有
利之認定，其原因何在？原判決未加說明，理由亦有不備。或以
原判決認為Ａ女與Ｂ女可能係挾恨報復，故意誣攀而為被告對彼
等猥褻之性侵行為不實陳述，顯然無據。或以原判決認檢察官有
反覆誘導Ａ女、Ｂ女之情事，顯與卷存之勘驗筆錄不符，有證據
上理由矛盾之違法。或以檢察官雖曾函請法務部調查局對被告進
行測謊，然因生理反應欠佳，未能獲致有效反應，不能研判有無
說謊，但未調查有無另行函請內政部警政署刑事警察局安排適當
測謊情境及問題對被告施予測謊之可能，即為被告無罪之判決，
難謂無應於審判期日調查之證據而未予調查之違法。或以原判決
就Ａ女、Ｂ女於第一審翻異前供，謂被告未摸其等下體，也未命
其等摸生殖器云云，並未說明何以堪予採信，即全然否定其等在
警詢與檢察官偵查中之初供，有理由不備之違法。或以原審未向
○○市家扶中心查證，該中心曾透過遊戲，證實Ａ女與Ｂ女所述
曾遭被告猥褻之事，亦有應於審判期日調查之證據未予調查之違
法。經綜合檢察官上訴意旨，無非指摘原判決有刑事訴訟法第三
百七十九條第十款、第十四款所規定「應於審判期日調查之證據
而未予調查」、「判決不載理由或所載理由矛盾」之判決當然違
背法令情形。然既未指出原判決所適用之法令牴觸憲法，復未說
明原判決有違背解釋、判例之重大違背法令事由，其上訴顯不合
法律上程式，應予駁回。
據上論結，應依刑事訴訟法第三百九十五條前段，判決如主文。
中    華    民    國  一○○  年   十一   月    十    日
                      最高法院刑事第十二庭
                          審判長法官  陳  世  雄  
                                法官  張  祺  祥  
                                法官  宋      祺  
                                法官  惠  光  霞  
                                法官  周  盈  文  
本件正本證明與原本無異
                                      書  記  官  
中    華    民    國  一○○  年   十一   月   十四   日
                                                      Ｅ